【裁判字號】    95,易,1025
【裁判日期】    951220
【裁判案由】    賭博
【裁判全文】
臺灣臺南地方法院刑事判決              95年度易字第1025號
聲  請  人  臺灣臺南地方法院檢察署檢察官
被      告  丁○○
            乙○○
            己○○
            丙○○
上列被告因賭博案件，經檢察官聲請簡易判決處刑（九十五年度
偵字第四○八三號），經本院刑事庭審理結果，認不宜以簡易判
決處刑，簽移本院刑事庭依通常程序審理，本院判決如下：
    主  文
丁○○、乙○○在公共場所賭博財物，丁○○處罰金新臺幣捌仟
元，如易服勞役，以新臺幣貳仟元折算壹日；乙○○處罰金新臺
幣肆仟元，如易服勞役，以新臺幣貳仟元折算壹日。扣案之象棋
棋子貳拾壹顆、骰盅壹組、骰子顆、賭資新臺幣玖仟捌佰元，
均沒收。
己○○、丙○○均無罪。
    事  實
一、丁○○、乙○○、蔡榮邦等人（其中蔡榮邦涉嫌部分由本院
    另案審理）分別基於賭博之犯意，於民國九十五年二月二十
    二日上午十時四十五分許（聲請簡易判決處刑書誤載為九十
    五年二月二十二日上午十一時十分許），在臺南縣永康市○○○路兵仔市場之公共場所內，由丁○○擔任莊家，以其所
    有之骰盅一組、骰子三顆及象棋二十一個為賭具，與乙○○
    、蔡榮邦等人，以俗稱「三六仔」之方式賭博財物。其賭博
    方法為：由莊家以象棋之棋子排列一至六之數目，供賭客依
    象棋所代表之數目押注，再由莊家將骰子三顆放入骰盅內搖
    骰，骰子出現之點數如與賭客所押注之數字相同，賭客即可
    得押注金額一至三倍不等之金額，如未押中，賭資歸莊家所
    有。嗣於同日上午十一時十分許，為警在上開公共場所當場
    查獲，並扣得賭具骰盅一組、骰子三顆、象棋二十一顆及在
    賭檯之賭資新臺幣九千八百元。
二、案經臺南縣警察局永康分局報請臺灣臺南地方法院檢察署檢
    察官偵查終結聲請簡易判決處刑。
    理  由
壹、有罪部分：
一、上開事實業據被告丁○○、乙○○二人於警詢及偵審中坦承
    不諱，核與證人蔡榮邦於警詢及偵查中證述之情節相符，並
    有現場蒐證照片二十八張附卷可稽，及賭具骰盅一組、骰子
    三顆、象棋二十一顆、賭資新臺幣九千八百元扣案可資佐證
    ，足見被告丁○○、乙○○二人之自白與事實相符，應可採
    信。本案事證明確，被告丁○○、乙○○之犯行均堪認定，
    應依法論科。
二、核被告丁○○、乙○○二人所為，均係犯刑法第二百六十六
    條第一項之普通賭博罪。且渠二人行為後，刑法第三十三條
    有關罰金刑之規定，業於九十四年二月二日修正公布，並自
    九十五年七月一日起施行，依被告行為時之刑法第三十三條
    第五款規定，罰金刑為銀元一元（即新臺幣三元）以上；但
    被告行為後之現行刑法第三十三條第五款係規定罰金刑為新
    臺幣一千元以上，以百元計算之，經比較修正前、後關於科
    處罰金刑之最低刑度規定，應以被告行為時之刑法第三十三
    條罰金刑之規定較有利於被告，亦即得宣告新臺幣三元以上
    之罰金刑。爰審酌被告丁○○、乙○○二人之犯罪動機、目
    的、手段、所生危害、智識程度及犯罪後坦承犯行之態度等
    一切情狀，分別量處如主文所示之刑（因九十五年六月十四
    日公布、九十五年七月一日施行之刑法施行法第一條之一已
    明文規定，於九十五年七月一日後，刑法分則編所定罰金之
    貨幣單位改為新臺幣，則關於罰金刑之諭知，依法即應逕以
    新臺幣為主文之諭知，附此敘明）。又關於罰金刑易服勞役
    之折算標準，修正後刑法第四十二條第三項前段之規定，係
    以新臺幣一千元、二千元或三千元折算一日」，惟依被告行
    為時之舊刑法第四十二條第二項前段及修正前罰金罰鍰提高
    標準條例第二條之規定（現已刪除）之規定，則應以新臺幣
    三百元（即銀元一百元）至新臺幣九百元（即銀元三百元）
    折算一日，經比較新舊刑法之易服勞役折算標準，以修正後
    刑法第四十二條第三項前段之規定，較有利於被告，故本件
    應適用修正後刑法第四十二條第三項前段之規定，對被告丁○○、乙○○二人各諭知易服勞役之折算標準。另扣案之骰
    盅一組、骰子三顆、象棋二十一顆及在賭檯之賭資新臺幣九
    千八百元，分別係當場賭博之器具及在賭檯之財物，不問屬
    於犯人與否，均應依刑法第二百六十六條第二項宣告沒收之
    。
貳、無罪部分：
一、聲請簡易判決處刑意旨略以：被告己○○、丙○○二人於上
    開時、地，與莊家丁○○，以俗稱「三六仔」之方式對賭財
    物，因認被告己○○、丙○○二人涉犯刑法第二百六十六條
    第一項前段之賭博罪嫌。
二、按犯罪事實應依證據認定之，無證據不得認定犯罪事實；不
    能證明被告犯罪者，應諭知無罪之判決，刑事訴訟法第一百
    五十四條第二項、第三百零一條第一項分別定有明文。又事
    實之認定，應憑證據，如未能發現相當證據，或證據不足以
    證明，自不能以推測或擬制之方法，以為裁判基礎（最高法
    院四十年台上字第八六號判例意旨參照）。且按刑事訴訟法
    第一百六十一條第一項規定：檢察官就被告犯罪事實，應負
    舉證責任，並指出證明之方法。因此，檢察官對於起訴之犯
    罪事實，應負提出證據及說服之實質舉證責任。倘其所提出
    之直接證據或間接證據，或其所指出之證明方法，並未達到
    通常一般之人均不致有所懷疑，而得確信其為真實之程度，
    而有合理之懷疑存在而無從使事實審法院得有罪之確信時，
    基於無罪推定之原則，即應為被告無罪判決之諭知（最高法
    院七十六年台上字第四九八六號、九十二年台上字第一二八
    號判例意旨參照）。
三、檢察官認被告己○○、丙○○二人涉犯賭博犯行，無非以證
    人即同案被告乙○○於警詢、偵查中之證述，及現場查獲警
    員甲○○於本院之證述、現場蒐證照片為其主要論據。被告
    己○○、丙○○二人則堅決否認有何賭博之犯行，均辯稱：
    他只是在場觀看，並未參與賭博等語。
四、經查：
  (一)關於證據能力之認定：
    1.證人乙○○於警詢之證述，被告己○○、丙○○二人既已
      當庭表明不同意作為證據，依刑事訴訟法第一百五十九條
      第一項、第一百五十九條之五第一項之規定，原則上即不
      得作為本案裁判基礎之證據資料。而檢察官於本院準備程
      序及審理程序時，並未就「證人乙○○先前於警詢之證述
      具有較可信之特別情況」此一外部情況要件提出主張或證
      明，則證人乙○○先前於警詢之證述，即不符合刑事訴訟
      法第一百五十九條之二例外得作為證據之要件規定，自無
      法回復其證據能力。
    2.證人乙○○於偵查中之證述，雖經合法具結，但仍係被告
      以外之人於審判外之陳述，本質上屬傳聞證據，依刑事訴
      訟法第一百五十九條之一第二項規定之反面解釋觀之，如
      有「顯不可信之情況」，依法仍無證據能力。查證人乙○○於本院訊問時表示其不認識被告己○○、丙○○二人，
      於偵查中並未證稱其有看到被告己○○、丙○○二人賭博
      等情（見本院易字卷第一七、四三頁），是則證人乙○○
      於偵查中是否確為如此之陳述？偵查筆錄是否有誤載之可
      能？此應係該份傳聞證據之外部憑信性是否已確實受保障
      而可採為證據之問題，並非「證人先前確為如此陳述，事
      後於審判中翻供」此種須對其陳述內容之證明力如何加以
      判斷之情形，故該份偵查筆錄縱經證人具結，而有結文附
      卷可佐，亦無法擔保該份偵查筆錄製作之過程中，無誤載
      之可能，自不得以該份偵查筆錄已經具結，作為認定該份
      傳聞證據之製作過程是否具有「顯有不可信性」之依據，
      此合先敘明。又本院於準備程序期日，依檢察官聲請當庭
      播放該份偵查筆錄之錄音光碟，勘驗結果如下：「該筆錄
      中檢察官問乙○○：另外查獲的三人也在那裡賭博？乙○○回答：『我不知道』。經檢察官提示卷內查獲相片給乙○○觀看後，乙○○回答：『我不認識他們，我不知道』
      。之後檢察官有再問乙○○，但檢察官之問話聽不清楚，
      乙○○之回答內容也聽不清楚」（見本院易字卷第一七至
      一八頁），則依上開勘驗結果，可知證人乙○○於偵查中
      確實證述其不認識被告己○○、丙○○二人，不知道被告
      己○○、丙○○是否有在場賭博，核與證人乙○○事後於
      本院審理時結證之內容相符，而與該份偵查筆錄記載「與
      我一起來的另外三人都有賭博」（見偵查卷第一九頁）之
      內容不一致，足見該份筆錄此部分內容之記載，顯有誤載
      之可能，而有「顯不可信」之情形，依照上開法律規定，
      即不得為證據，且既然不具「特別可信性」，自亦無法回
      復其證據能力。至檢察官雖聲請傳喚製作該份偵查筆錄之
      書記官到庭作證，以還原當時製作筆錄情形，然無論是司
      法警察、司法警察官、檢察事務官、檢察官或法院於訊問
      被告或證人時，將訊問過程錄音之目的，除了擔保訊問過
      程之任意性外，亦可於被訊問人質疑筆錄之記載內容時，
      用以檢視或還原該次訊問過程、內容，以確保無「誤載」
      之情形發生，而製作該份筆錄之書記官，既然可能為「誤
      載」此部分內容之人，亦即使此份筆錄之外部憑信性減損
      或喪失之人，無論其為如何之證言，均已無法確保該份筆
      錄無「誤載」之可能，是縱傳喚製作該份筆錄之書記官到
      庭作證，其證詞之證明力亦非常薄弱，幾乎無法證明檢察
      官所欲證明之待證事實，故本院認無傳喚該書記官到庭作
      證之必要，併予敘明。
  (二)認定被告罪嫌不足之理由：
    1.證人即現場查獲員警甲○○於本院證稱：查獲之過程有全
      程錄影，當天因為圍觀的人比較多，取締比較困難，所以
      只帶針孔攝影機過去拍攝，被告己○○、丙○○當時都有
      在場圍觀，但因為在場賭博的人一見到警察就心虛跑掉，
      所以他並沒有看見被告己○○、丙○○下注賭博的情形等
      語（見本院簡字卷第二三至二四頁、本院易字卷第三二至
      三三頁），且觀諸卷附現場蒐證錄影帶之翻拍照片，只能
      看到當時站在莊家丁○○旁邊圍觀的人甚多，看不出有人
      下注賭博，則依目前檢察官所舉之證據，確實無法證明在
      場圍觀之被告己○○、丙○○有何下注或進一步參與賭博
      之情事，足見被告己○○、丙○○辯稱其只有在場圍觀等
      語，尚可採信。
    2.雖然證人甲○○於本院審理時另證稱：一般查獲賭博的案
      件，在場就是在賭博，不然在現場幹嘛，因為他們站在牌
      桌前不下注，會妨害其他要下注的人等語（見本院易字卷
      第三二、三四頁），但依卷附翻拍照片，被告等人之影像
      甚為模糊，不僅看不出被告己○○、丙○○二人有何下注
      的動作，亦看不出渠二人是否剛好站在牌桌前，而有何妨
      害他人下注之情形，由此可知，證人甲○○上開證詞，顯
      係個人推測之詞，依刑事訴訟法第一百六十條之規定，本
      不得作為證據。況證人甲○○既係查獲本案並移送被告己○○、丙○○之員警，與被告己○○、丙○○二人在本案
      之利害關係相反，其於查獲當時之主觀上認知，必定是認
      為被告己○○、丙○○二人有參與賭博，才會移送該二名
      被告涉嫌賭博，則在別無其他證據可以證明查獲員警所為
      之推論確為真實之情況下，亦不得僅憑查獲員警之個人意
      見，即遽為不利於被告之認定，否則無異認同警方不須證
      據，即可全憑其個人意見或經驗偵查犯罪，殊非妥適。
    3.綜上所陳，檢察官所舉之上開證據，均無法使本院獲得被
      告己○○、丙○○二人有參與賭博之確信，基於無罪推定
      之原則，即應為被告己○○、丙○○二人無罪判決之諭知
      。
五、被告己○○經合法傳喚無正當理由不到庭，本院認係應諭知
    無罪之案件，爰不待其陳述逕行判決。
據上論斷，應依刑事訴訟法第四百五十二條、第二百九十九條第
一項前段、第三百零一條第一項、第三百零六條，刑法第二條第
一項但書、第二百六十六條第一項前段、第二項、第四十二條第
三項，刑法施行法第一條之一，判決如主文。
本案經檢察官戊○○到庭執行職務。
中    華    民    國    95    年    12    月    20    日
                刑事第七庭  審判長  法  官  蔡奇秀
                                    法  官  莊玉熙
                                    法  官  林欣玲
以上正本證明與原本無異。
如不服本判決，應於判決送達後10日內，向本院提出上訴狀。
                                    書記官  鄭佩玉
中    華    民    國    95    年    12    月    20    日
附錄本案論罪科刑法條全文：
刑法第266條
在公共場所或公眾得出入之場所賭博財物者，處 1 千元以下罰金
。但以供人暫時娛樂之物為賭者，不在此限。
當場賭博之器具與在賭檯或兌換籌碼處之財物，不問屬於犯人與
否，沒收之。


司法院資訊處製作；財團法人民間司法改革基金會備份。
